【裁判字號】    90,訴,962
【裁判日期】    900716
【裁判案由】    偽造文書等
【裁判全文】
臺灣板橋地方法院刑事判決                            九十年度訴字第九六二號
    公  訴  人  臺灣板橋地方法院檢察署檢察官
    被      告  甲○○
右列被告因偽造文書等案件，經檢察官提起公訴（九十年度偵字第七一００號），本
院判決如左：
    主  文
甲○○共同連續行使偽造私文書，足以生損害於他人，處有期徒刑肆月，如易科罰金
，以佰元折算壹日，偽造之乙○○署押柒枚均沒收。
    事  實
一、甲○○因向真實姓名年籍不詳綽號「阿平」之成年男子借錢未能清償，而同意冒
    名持偽卡消費詐購財物，並將所詐得之財物交付「阿平」作為抵債。其明知「阿
    平」所持交之乙○○重型機車駕照及未經簽名之信用卡各一張，均係來源不明之
    贓物（該駕照係乙○○所有，於民國八十九年十二月間某日，在高雄市三民區○
    ○○路附近之夜市遺失；該信用卡之卡面為中國信託商業銀行，但其上之卡號：
    0000000000000000號則為花旗銀行之卡號，顯係偽造之信用卡
    ），竟基於收受贓物之犯意，於九十年四月八日某時許，在臺北縣三重市及新莊
    市附近某處，向「阿平」收受而加以持有。並與「阿平」共同基於偽造署押之犯
    意及意圖為自己不法之所有及行使偽造私文書之概括犯意聯絡，先由甲○○於上
    開時地，偽造乙○○之署押（簽名）一枚於上開信用卡上，再由甲○○於同日十
    七時許，在臺北縣三重市○○○路五十五號之三「易利購賣場」，持上開乙○○
    駕照及偽造之信用卡，先後在生鮮部及煙酒部予以刷用上開偽造之信用卡，購買
    價格分別為新臺幣（下同）二百二十元、八千一百四十九元之商品，並以連續於
    上開時、地偽簽乙○○之署押（簽名）於信用卡簽帳單上計二次（並以複寫方式
    於信用卡簽帳單第二、三聯上偽造簽名，其中一聯由消費者留存），並進而連續
    將所偽造之信用卡簽帳單二聯（含商店存根聯）持交上開商店，致上開商店均誤
    信確係乙○○前往消費，因此陷於錯誤而予以同意刷卡消費計八千三百六十九元
    （且同時交付等值之商品），同時並利用不知情之上開商店人員將上開信用卡簽
    帳單之另一聯持交財團法人聯合信用卡處理中心辦理簽帳，而加以行使偽造私文
    書即簽帳單計二次，均足以生損害於乙○○、上開商店及財團法人聯合信用卡處
    理中心。嗣經丙○○及時查覺，而報警當場查獲正欲走出上開商店大門之甲○○
    。
二、案經臺北縣警察局三重分局報告臺灣板橋地方法院檢察署檢察官偵查起訴。
    理  由
一、右揭事實，業據被告甲○○迭於警訊時、偵查中及本院審理時均坦承不諱，核與
    被害人乙○○於偵查中及本院審理時所指述之情節及證人丙○○於警訊時、偵查
    中及本院審理時所證述之情節均相符，並有上開乙○○重型機車駕照及信用卡各
    一張扣案可佐，復有信用卡簽帳單（複寫聯影本）及統一發票各二紙、被告甲○
    ○於偵查中當庭書寫乙○○姓名五遍之字跡、美商花旗銀行股份有限公司台北分
    行九十年五月二日（九十）消管字第０八三六號函及所附之持卡人資料、帳單、
    贓物認領保管收據各一份附卷可稽。又上開信用卡一張背面之「乙○○」及簽帳
    單（複寫聯影本）二紙其上之「乙○○」等署押，經本院以肉眼核對，其筆跡亦
    均與被告甲○○於偵查中當庭書寫乙○○姓名五遍之字跡相符。事證明確，被告
    之犯行應堪認定。
二、核被告所為，係犯刑法第三百四十九條第一項之收受贓物罪、第二百十七條之偽
    造署押罪、第三百三十九條第一項之詐欺取財罪及第二百十六條、第二百十條之
    行使偽造私文書罪。公訴意旨就被告偽造乙○○之署押（簽名）一枚於上開信用
    卡上部分認被告係犯同法第二百十條之偽造私文書罪，即有誤會，起訴法條應予
    變更。被告與「阿平」就上開偽造署押罪、詐欺取財罪及行使偽造私文書罪，彼
    此之間，互有犯意聯絡及行為分擔，為共同正犯，公訴意旨漏未論及，亦有未洽
    。被告先後二次詐欺取財及行使偽造私文書（含利用不知情之上開商店人員將上
    開信用卡簽帳單持交財團法人聯合信用卡處理中心辦理簽帳，而加以行使偽造私
    文書即簽帳單部分）之犯行，均時間緊接，罪名相同，顯係基於概括犯意而為，
    均應各依連續犯之規定論以一罪，並加重其刑。又被告利用不知情之上開商店人
    員將上開信用卡簽帳單持交財團法人聯合信用卡處理中心辦理簽帳，而加以行使
    偽造私文書即簽帳單，為間接正犯。公訴人就被告上開利用不知情之上開商店人
    員將上開信用卡簽帳單持交財團法人聯合信用卡處理中心辦理簽帳，而加以行使
    偽造私文書即簽帳單）之犯行雖漏未起訴，本院認此部分與本案論罪科刑（即行
    使偽造私文書）部分有實質上一罪關係，亦為起訴之效力所及，本院應併予審理
    ，附此明。被告所犯上開收受贓物罪、偽造署押罪、詐欺取財罪及行使偽造私
    文書罪間，有方法結果之牽連關係，應依刑法第五十五條之規定從一重之行使偽
    造私文書罪處斷。其偽造私文書之低度行為，為行使之高度行為所吸收；又偽造
    署押亦為偽造私文書之部分行為，均不另論罪。爰審酌被告並無前科，有臺灣高
    等法院被告全國前案紀錄表一紙在卷足憑，被告之生活狀況、智識程度、被告因
    一時貪念，致有本件之犯行，其犯罪之動機、目的、手段、犯罪所生之危害、犯
    罪後坦承犯行之態度等一切情狀，量處如主文所示之刑，並諭知易科罰金之折算
    標準，以示懲儆。
三、被告行為（犯罪）後，刑法第四十一條業於九十年一月十日修正公布施行，於同
    年一月十二日生效，該法第四十一條第一項前段將得易科罰金之範圍由「犯最重
    本刑為三年以下有期徒刑以下之刑之罪」修正擴大為「犯最重本刑為五年以下有
    期徒刑以下之刑之罪」，更有利於被告，應依刑法第二條第一項前段之規定，適
    用裁判時之法律即刑法第四十一條第一項前段。
四、本件被告所偽造之乙○○署押（簽名）七枚（即偽造於上開信用卡背面之署押一
    枚及實際簽名二次含同時複寫之第二、三聯信用卡簽帳單上所偽造之署押各三枚
    計七枚），除其中信用卡背面之署押一枚及信用卡簽帳單（複寫聯影本）二紙上
    所偽造之乙○○署押（簽名）二枚業已扣案，不問屬於犯人與否，均應依刑法第
    二百十九條之規定宣告沒收外，其餘四枚雖未經扣案，但查無證據證明其業已滅
    失，不問屬於犯人與否，亦均應依刑法第二百十九條之規定宣告沒收。
據上論斷，應依刑事訴訟法第二百九十九條第一項前段，刑法第二十八條、五十六條
、第三百四十九條第一項、第二百十七條、第三百三十九條第一項、第二百十六條、
第二百十條、第五十五條、第二條第一項前段、第四十一條第一項前段、第二百十九
條，罰金罰鍰提高標準條例第一條前段、第二條，判決如主文。
本案經檢察官鄧媛到庭執行職務
中      華      民      國      九十        年    七      月    十六    日
                                      臺灣板橋地方法院刑事第一庭
                                          法  官  楊  千  儀
右正本證明與原本無異。
如不服本判決，應於判決送達後十日內，向本院提出上訴狀。
                                          書記官  吳  河  東
中      華      民      國      九十        年    七      月    二十四  日
附錄本案論罪科刑法條全文：
刑法第三百四十九條
收受贓物者，處三年以下有期徒刑、拘役或五百元以下罰金。
搬運、寄藏、故買贓物或為牙保者，處五年以下有期徒刑、拘役或科或併科一千元以
下罰金。
因贓物變得之財物以贓物論。
刑法第二百十七條
偽造印章、印文或署押，足以生損害於公眾或他人者，處三年以下有期徒刑。
盜用印章、印文或署押，足以生損害於公眾或他人者，亦同。
刑法第三百三十九條
意圖為自己或第三人不法之所有，以詐術使人將本人或第三人之物交付者，處五年以
下有期徒刑、拘役或科或併科一千元以下罰金。
以前項方法得財產上不法之利益或使第三人得之者，亦同。
前二項之未遂犯罰之。
刑法第二百十六條
行使第二百十條至第二百十五條之文書者，依偽造、變造文書或登載不實事項或使登
載不實事項之規定處斷。
刑法第二百十條
偽造、變造私文書，足以生損害於公眾或他人者，處五年以下有期徒刑。
（罰金已依罰金罰鍰提高標準條例提高為十倍）


司法院資訊處製作；財團法人民間司法改革基金會備份。
